臺灣高雄地方法院刑事判決　　　　　　 96年度簡上字第533號
上　訴　人　臺灣高雄地方法院檢察署檢察官
上　訴　人　乙○○
即　被　告
　　　　　　　　　　（另案於臺灣臺東監獄東成分監執行中）
上列上訴人等因被告違反毒品危害防制條例案件，不服本院高雄
簡易庭於中華民國96年3 月30日96年度簡字第1497號第一審簡易
判決（聲請簡易判決處刑案號：臺灣高雄地方法院檢察署96年度
毒偵字第1444號），提起上訴及請求移送併案審理（96年度毒偵
字第3204號），本院管轄之第二審合議庭判決如下：
    主      文
上訴駁回。
    事實及理由
一、本案經本院審理結果，認第一審判決之認事、用法及量刑均
    無不當，應予維持，除補充本件之證據能力如下之外，餘均
    引用前揭判決書記載之事實、證據及理由之記載（如附件）
    ：檢察官於聲請簡易判決處刑書所引憑以認定被告乙○○犯
    行之臺灣檢驗科技股份有限公司濫用藥物尿液檢驗報告，雖
    係被告以外之人於審判外之書面陳述，惟檢察官及被告就上
    開書面陳述，業於審判程序同意作為證據（見本院卷第44頁
    ），本院審酌該等書面陳述作成之情形尚屬正常，並無任何
    不當之情形，且與待證事實有關聯性，認適當作為證據，故
    上開書面陳述依刑事訴訟法第159 條之5 第1 項規定，具有
    證據能力。
二、上訴人即檢察官上訴意旨略以：被告於民國96年1 月27日下
    午1 時許採尿回溯96小時內某時，在不詳地點以不詳方式施
    用甲基安非他命，嗣於同年月27日中午12時許因另案為警通
    知到場，經其同意採尿送驗後，呈嗎啡及甲基安非他命陽性
    反應（施用第一級毒品部分另提起公訴），經核被告上開犯
    行與原審所認定之犯行間，本即預定有複數之同種施用第二
    級毒品行為反覆實施，該罪性質上屬多數行為之集合犯，法
    律上擬制為一罪，應為起訴效力所及，原審未及審酌，難認
    允當等語。
三、上訴人即被告乙○○上訴意旨則以：其於原審判決後之96年
    4 月底、5 月初間，亦有施用第二級毒品甲基安非他命之行
    為，希望可以適用集合犯之規定，併予審理，為此提起本件
    上訴等語。
四、經查：
  (一)、按刑事法若干犯罪行為態樣，本質上原具有反覆、延續實
      行之特徵，立法時既予特別歸類，定為犯罪構成要件之行
      為要素，則行為人基於概括之犯意，在密切接近之一定時
      、地持續實行之複次行為，倘依社會通念，於客觀上認為
      符合一個反覆、延續性之行為觀念者，於刑法評價上，應
      僅成立一罪，即學理上所稱之集合犯之包括一罪（最高法
      院95年度臺上字第1079號、96年度臺上字第1802號判決參
      照）。故集合犯乃集合多數犯罪行為而成立之獨立犯罪型
      態，刑罰法律在一罪之構成要件內容上，本預定行為人實
      施數個同種行為之犯罪，故而評價為包括一罪。惟並非所
      有反覆實行之行為，皆一律認為包括一罪，仍須從行為人
      之主觀犯意，自始係基於概括性，行為之時、空上具有密
      切關係，且依社會通念，認屬包括之一罪為合理適當者，
      始足當之。且95年7 月1 日修正施行之刑法第56條立法理
      由略以「本法規定連續犯以來，實務上之見解對於本條『
      同一罪名』之認定過寬，所謂『概括犯意』，經常可連綿
      數年，事實審判決之前，對繼續犯同一罪名之罪者，均適
      用連續犯之規定論處，不無鼓勵犯罪之嫌，亦使國家刑罰
      權之行使發生不合理之現象，因此，基於連續犯原為數罪
      之本質及刑罰公平原則之考量，其修正既難以週延，爰刪
      除本條有關連續犯之規定」，是刑法廢除連續犯規定之意
      旨，在防止刑罰之寬濫及避免淪於鼓勵犯罪之嫌疑至明。
  (二)、又施用毒品者雖多有成癮之可能，但非必然，且現行毒品
      危害防制條例第10條第1 項、第2 項之規定，係以「施用
      」毒品為犯罪之構成要件，非以反覆施用毒品成癮為構成
      要件，故不論是否反覆施用毒品成癮，均有該條項之適用
      ；又施用毒品成癮者與未成癮者之可罰性顯不相同，如逕
      予一體適用毒品危害防制條例第10條第1 項或第2 項之規
      定，法定刑度相同亦非妥當，尤其未施用成癮者依數罪併
      罰規定分論併罰，而施用成癮者反論以實質一罪，其不當
      之處不言可喻。刑法修正後，如認行為人之施用同級毒品
      行為係屬集合犯而論以一罪，因集合犯並無得加重其刑之
      規，適用結果顯較適用連續犯之處罰為輕，其有使連續施
      用毒品者之刑罰更形寬濫，而與廢除連續犯之立法原意有
      違，亦為明顯。是施用第一、二級毒品之處罰，應以被告
      施用毒品之次數、施用時間及有無反覆施用毒品之犯意，
      依具體個案認定其犯罪行為次數，不能逕以「成癮」為由
      ，悉數依集合犯論以一罪（最高法院96年度臺上字第1850
      號、96年度臺上字第2083號判決參照）。
  (三)、觀之原審判決之犯罪事實，被告係於95年12月3 日6 時許
      ，在其未於高雄縣茄萣鄉○○路○ 段139 巷7 號住處，施
      用甲基安非他命1 次，而檢察官移送併辦部分（即96年度
      毒偵字第3204號移送併案審理部分）及被告請求併予審酌
      部分，則分別係被告於96年1 月27日13時許往前回溯96小
      時內之某時，及96年4 月底或5 月初某日，在不詳地點施
      用甲基安非他命之犯行，該等施用毒品之行為，與原審判
      決事實已分別相隔月餘及4 月餘，且被告於本院審理時自
      承其於95年12月3 日為警查獲，有一段時間並未施用毒品
      ，係因工作須要提神，嗣後才又開始施用等語在卷（見本
      院卷第45頁），是以被告為警查獲後本已斷其施用之意，
      故被告於96年1 月間及4 、5 月間施用甲基安非他命之行
      為，應係另行起意，與原審所認定犯行間，並無於密切接
      近之一定時、地持續實行之關係，依社會通念，自尚難認
      為符合一個反覆、延續性之行為觀念，自不該當集合犯要
      件。是被告嗣後施用第二級毒品行為，與原審所認犯行間
      ，顯具個別之獨立性，而無依集合犯論以一罪之餘地。
四、原審判決所認定被告施用第二級毒品甲基安非他命之犯罪事
    實，業據被告坦承不諱，並有臺灣檢驗科技股份有限公司濫
    用藥物尿液檢驗報告1 紙在卷可稽，足認被告之自白確與事
    實相符，事證已臻明確。原審審酌被告前已有施用毒品之不
    良素行，經觀察勒戒、強制戒治後，猶施用之，顯見其戒毒
    意志不堅，惟念其犯罪後坦承犯行，態度良好，且其施用毒
    品乃自戕一己之身體健康，對社會造成之危害尚非直接鉅大
    ，反社會性之程度應屬較低等一切情狀，且考量其家庭經濟
    狀況小康，並非豐沃（見其警詢筆錄）及其犯罪情節，依毒
    品危害防制條例第10條第2 項、刑法第11條、第47條第1 項
    、第41條第1 項前段，判處有期徒刑6 月，併諭知以新臺幣
    1 千元為易科罰金之折算標準，其認事用法均無違誤，量刑
    亦屬妥適。而本件與被告嗣後施用毒品為警查獲之事實，並
    無集合犯之關係，已如前述，上訴人仍執前詞指摘原審判決
    不當，非有理由，均應予以駁回。
五、檢察官另以被告於96年1 月27日下午1 時採尿前回溯96小時
    內之某時許，有施用第二級毒品甲基安非他命之行為（即96
    年度毒偵字第3204號移送併案審理部分），與原審判決之犯
    行有集合犯之包括一罪之關係，請求併案審理等語，惟徵之
    上開說明，檢察官聲請併辦部分，與本件聲請簡易判決處刑
    部分，不生集合犯之關係，本院無從併予審理，應由檢察官
    另為適法之處理，併此敘明。
據上論斷，應依刑事訴訟法第455 條之1 第1 項、第3 項、第
368 條、第373 條，判決如主文。
本案經檢察官甲○○到庭執行職務。
中　　華　　民　　國　　96　　年　　6 　　月　　29　　日
                    刑事第十四庭
                          審判長法  官  蔡  廣  昇
                                法  官  林  瑋  桓
                                法　官  謝  雨  真
以上正本證明與原本無異。
本判決不得上訴。
中　　華　　民　　國　　96　　年　　6 　　月　　29　  日
                                書記官  林  佳  慧
附錄本案論罪科刑法條：
毒品危害防制條例第10條
施用第一級毒品者，處 6 月以上 5 年以下有期徒刑。
施用第二級毒品者，處 3 年以下有期徒刑。
